【裁判字號】    97,上易,287
【裁判日期】    970702
【裁判案由】    電子遊藝場業管理條例
【裁判全文】
臺灣高等法院臺南分院刑事判決         97年度上易字第287號
上  訴  人  臺灣臺南地方法院檢察署檢察官
被      告  甲○○
上列上訴人因被告違反電子遊藝場業管理條例案件，不服臺灣臺
南地方法院97年度易字第71號中華民國97年3月17日第一審判決
（起訴案號：臺灣臺南地方法院檢察署96年度偵字第12037號、
第12224號、第12676號），提起上訴，本院判決如下：
    主  文
原判決撤銷。
甲○○犯電子遊戲場業管理條例第二十二條之非法營業罪，處有
期徒刑月，扣案如附表編號一所示之物，均沒收；又犯電子遊
戲場業管理條例第二十二條之非法營業罪，處有期徒刑月，扣
案如附表編號二所示之物，均沒收；又犯電子遊戲場業管理條例
第二十二條之非法營業罪，處有期徒刑月，扣案如附表編號三
所示之物，均沒收。應執行有期徒刑捌月。扣案如附表編號一、
編號二、編號三所示之電子遊戲機拾台（共含ＩＣ板拾壹塊）
及代幣玖拾陸枚，均沒收。
    事  實
一、甲○○明知未依電子遊戲場業管理條例辦理營利事業登記者
    ，不得經營電子遊戲場業，竟分別基於違反電子遊戲場業之
    犯意，為下列非法營業電子遊戲場業行為：
  (一)於民國96年6月15日起，在臺南縣歸仁鄉○○村○○路○段1
    號其所經營之「富而樂超商」（聲請簡易判決處刑書誤載為
    「樂而福超商」）內擺設電子遊戲機「7ＰＫ13支」、「新
    象王小瑪琍」、「超級金象王小瑪琍」各1台（各含IC板1塊
    ），均插電營業，供不特定之人把玩，而經營電子遊戲場業
    。嗣於96年7月15日下午3時10分許，為警在上址當場查獲，
    並扣得上開電子遊戲機3台（ＩＣ板3塊）及代幣76枚，而查
    知上情。
  (二)於96年6月30日起，在臺南縣永康市○○○街1號其所經營之
    之「ＳＴＯＰ超商」內擺設電子遊戲機「金象王」1台、「
    超級大舞台」1台、「大舞台」1台（以上均含IC板1塊）及
    「賽馬」2台（含IC板5塊），均插電營業，供不特定之人把
    玩，而經營電子遊戲場業。嗣於96年7月11日晚上9時23分許
    ，為警在上址當場查獲，並扣得上開電子遊戲機共5台（共
    含ＩＣ板8塊及代幣20枚。
  (三)於96年7月1日起，在臺南縣永康市○○○路699號其所經營
    「ＳＴＯＰ超商」內擺設電子遊戲機「超級大舞台」1台、
    「大舞台」2台、「賽馬」1台、「魔法球」1台均插電營業
    ，供不特定之人把玩，而經營電子遊戲場業。嗣於96年7月
    20日晚上7時50分許，為警在上址當場查獲，並扣得上開電
    動機具5台。
二、案經臺南縣警察局歸仁分局、永康分局報請臺灣臺南地方法
    院檢察署檢察官偵查起訴。
    理  由
一、上開犯罪事實，業據被告供承不諱，核與證人洪偉志、周清
    峰、謝靜茹、郭文福、昇宏、林家慶等人於警詢證述之情
    節相符，並有前開遊戲機、IC板、代幣等扣案，及現場照片
    與臺南縣政府營利事業登記證影本2紙附卷可資佐證，被自
    白與事實相符，其未經登記經營電子遊戲場業之犯行，事證
    明確，應堪認定。
二、查證人即店員洪偉智、謝靜茹於原審雖證稱渠等未曾在店內
    看過被告，及渠等係由早班人員應徵並決定僱用，薪資係現
    金放置於店內自行領取，之所以知悉被告為負責人，乃早班
    人員所告知等語（原審卷第17頁、第36頁）；惟證人店員周
    清峰亦證實被告曾至店內看看，並詢問生意好不好等情（原
    審卷第31頁）明確。是被告確係本件3家便利超商之經營者
    ，應無疑問。又開設電子遊戲場並不需要工作能力證明及財
    產證明，只要有自己經營之事實，縱令有其他隱名合夥者存
    在，亦為是否共同經營之問題。而本案並無證據顯示另有參
    與之共犯，是被告縱無資產及現罹患尿毒症，仍無礙其有經
    營電子遊戲場之事實，附此敘明。
三、按所謂電子遊戲場「業」，指「業務」而言。刑法上所謂業
    務，係以事實上執行業務者為標準，指以反覆同種類之行為
    為目的之社會活動；執行此項業務，縱令欠缺形式上之條件
    ，仍無礙於業務之性質。因此不論該事業是否「專營」電子
    遊戲場業，亦不問經營是否需達「一定之規模」，即使於原
    本所營事業外，兼營電子遊戲場業，或所經營之電子遊戲場
    不具相當之規模，亦無礙於電子遊戲場業管理條例相關規定
    之適用，否則，業主為逃避該條例之規範、處罰，儘可以「
    兼營」或「小規模」等經營方式為之，將出現管理及規範上
    之漏洞，反而無法有效達成立法之目的，亦與電子遊戲場業
    管理條例之立法意旨有違，有最高法院90年台非字第276號
    判例意旨可資參照。是核被告所為，係違反電子遊戲場業管
    理條例第15條規定，應依同條例第22條處斷。
四、被告所為如犯罪事實一(一)、犯罪事實一(二)及犯罪事實一(三)所
    示之無照經營電子遊戲場業犯行，係各自基於1經營電子遊
    戲場業之意思，在上開店內，分別有多次擺放電子賭博遊戲
    機具行為，應分別論以包括之1罪。至其所犯上開犯罪事實
    一(一)、犯罪事實一(二)、犯罪事實一(三)3店無照經營電子遊戲
    業犯行，犯意各別，應予分論併罰。
五、綜上，被告上開行為，已涉犯罪，業如前述，原審未予詳察
    及仔細勾稽，遽為被告無罪之諭知，依上所述，顯有未當。
    檢察官上訴意旨指摘及此，為有理由，自應由本院將原判決
    撤銷予以改判。爰審酌被告犯罪之動機、目的、手段、所生
    危害程度及犯後態度等一切情狀，對被告所犯3罪分別量處
    如主文第2項所示之刑，並定其應執行刑，以資懲儆。至扣
    案如附表所示之電子遊戲機13台（共含ＩＣ板11塊）及代幣
    96枚，均為被告所有，且供其非法經營電子遊戲場業犯罪所
    用之物，業據被告供明在卷，爰依刑法第38條第1項第2款規
    定，併予宣告沒收。
六、據上論結，應依刑事訴訟法第369條第1項前段、第364條、
    第299條第1項前段，電子遊戲場業管理條例第15條、第22
    條，刑法第11條前段，第51條第5款、刑法第38條第1項第2
    款，判決如主文。
本案經檢察官劉得鉦到庭執行職務。
中    華    民    國    97    年    7     月     2    日
                  刑事第二庭    審判長法  官  葉居正
                                      法  官  吳勇輝
                                      法  官  郭千黛
以上正本證明與原本無異。
不得上訴。
                                      書記官  尤乃玉
中    華    民    國    97    年    7     月     2     日
附表：
┌──┬──────────────────┬───────┬─────┐
│編號│沒   收   物   名   稱   及   數  量│適  用  法  條│備      註│                         │
├──┼──────────────────┼───────┼─────┤
│    │電子遊戲機「7ＰＫ13支」壹台、「新象 │刑法第38條第1 │犯罪事實一│
│ 1  │王小瑪琍」壹台、「超級金象王小瑪琍」│項第2款       │(一)        │
│    │壹台（共含ＩＣ板3塊）及代幣76枚。   │              │          │
│    │                                    │              │          │
├──┼──────────────────┼───────┼─────┤
│    │電子遊戲機「金象王」1台、「超級大舞 │刑法第38條第1 │犯罪事實一│
│ 2  │台」1台、「大舞台」1台、「賽馬」貳台│項第2款       │(二)        │
│    │（共含ＩＣ板壹8塊）及代幣20枚。     │              │          │
│    │                                    │              │          │
├──┼──────────────────┼───────┼─────┤
│    │電子遊戲機「超級大舞台」1台、「大舞 │刑法第38條第1 │犯罪事實一│
│ 3  │台」貳台、「賽馬」壹台、「魔法球」壹│項第2款       │(三)        │
│    │台。                                │              │          │
│    │                                    │              │          │
└──┴──────────────────┴───────┴─────┘
附錄：本判決論罪科刑法條全文
電子遊戲場業管理條例第15條
未依本條例規定辦理營利事業登記者，不得經營電子遊戲場業。
電子遊戲場業管理條例第22條
違反第15條規定者，處行為人1年以下有期徒刑、拘役或科或併
科新台幣50萬元以上250萬元以下罰金。


司法院資訊處製作；財團法人民間司法改革基金會備份。
